ACORDAO-COMPLETO-2348414

ACÓRDÃO 3010/2019 ATA 10/2019 - PRIMEIRA CÂMARA

VISTOS, relatados e discutidos estes autos de tomada de contas especial instaurada pelo Fundo Nacional de Saúde, em desfavor da empresa Claudir Jankoski Eireli - ME/Farmácia Gabriela, solidariamente com seus sócios, o Sr. Claudir Jankoski e Sra. Susana Gonçalves de Azevedo Jankoski, em razão da aplicação irregular dos recursos do SUS no âmbito do Programa Farmácia Popular do Brasil - Aqui Tem Farmácia Popular (PFPB) , no período de 1/1/2013 a 31/5/2015;
	ACORDAM os ministros do Tribunal de Contas da União, reunidos em sessão da 1ª Câmara, diante das razões expostas pelo relator, em: 
9.1. julgar irregulares as contas da empresa Claudir Jankoski Eireli - ME/Farmácia Gabriela (10.909.907/0001-21) , do Sr. Claudir Jankoski (XXX.255.349-XX) e da Sra. Susana Goncalves de Azevedo Jankoski (XXX.867.619-XX) , com fundamento nos arts. 1º, inciso I, 16, inciso III, alínea "c" e "d", e 23, inciso III, da Lei 8.443/1992 c/c com os arts. 1º, inciso I, 209, incisos III e IV, 210 e 214, inciso III, do RI/TCU;
	9.2. condenar os responsáveis acima mencionados ao pagamento das quantias a seguir especificadas, com a fixação do prazo de 15 (quinze) dias, a contar da notificação, para comprovar, perante o Tribunal (art. 214, inciso III, alínea "a", do Regimento Interno) , o recolhimento da dívida aos cofres da Fundação Nacional de Saúde, atualizada monetariamente e acrescida dos juros de mora, calculados a partir das datas discriminadas, até a data do recolhimento, na forma prevista na legislação em vigor, com o abatimento de valores acaso já satisfeitos, nos termos da legislação vigente:
9.2.1. Débito solidário da empresa Claudir Jankoski Eireli - ME/Farmácia Gabriela (10.909.907/0001-21 e da Sra. Susana Gonçalves de Azevedo Jankoski (XXX.867.619-XX) :
	Data do fato gerador
	Valor histórico (R$) 

	14/03/2013
	12.581,10

	14/03/2013
	4.677,75

	08/04/2013
	7.957,80

	16/04/2013
	4.517,37

	31/05/2013
	7.601,40

	31/05/2013
	4.196,61

	31/05/2013
	4.680,60

	31/05/2013
	228,89

	31/05/2013
	651,00

	31/05/2013
	377,87

	04/06/2013
	7.635,15

	04/06/2013
	2.833,38

	01/07/2013
	4.383,72

	02/07/2013
	11.585,40

	26/07/2013
	3.287,79

	29/07/2013
	8.630,41

	30/08/2013
	10.854,30

	30/08/2013
	3.474,90

	01/10/2013
	4.995,90

	02/10/2013
	1.229,58

	12/11/2013
	11.208,15

	12/11/2013
	4.437,18

	12/11/2013
	4.499,55

	12/11/2013
	320,58

	12/11/2013
	679,60

	12/11/2013
	122,53

	06/12/2013
	12.327,60

	06/12/2013
	4.811,40

	30/12/2013
	10.868,70

	30/12/2013
	4.303,53

	30/12/2013
	2.182,10

	30/12/2013
	344,17

	30/12/2013
	3.154,10

	30/12/2013
	164,26

	07/02/2014
	7.357,95

	07/02/2014
	2.005,85

	07/02/2014
	2.440,60

	28/02/2014
	3.180,87

	28/02/2014
	6.867,30

	28/02/2014
	2.646,27

	28/02/2014
	235,01

	28/02/2014
	185,82

	16/04/2014
	7.000,95

	16/04/2014
	3.073,95

	12/05/2014
	7.709,10

	12/05/2014
	3.445,47

	12/05/2014
	765,10

	12/05/2014
	200,39

	30/05/2014
	10.627,35

	30/05/2014
	4.490,64

	30/05/2014
	5.122,30

	30/05/2014
	231,65

	30/05/2014
	470,40

	30/05/2014
	141,26

	07/07/2014
	4.063,95

	07/07/2014
	1.470,15

	31/07/2014
	2.498,70

	01/08/2014
	454,41

	01/09/2014
	8.118,15

	09/09/2014
	1.710,72

	01/10/2014
	10.447,11

	02/10/2014
	3.875,85

	03/11/2014
	13.833,75

	03/11/2014
	3.875,85

	28/11/2014
	4.410,45

	28/11/2014
	822,75

	28/11/2014
	119,47

	01/12/2014
	15.360,90

	01/12/2014
	3.710,70

	01/12/2014
	146,40

	14/01/2015
	17.005,95

	14/01/2015
	4.651,02

	09/02/2015
	16.167,45

	09/02/2015
	4.731,21

9.2.2.	Débito solidário da empresa Claudir Jankoski Eireli - ME/Farmácia Gabriela (10.909.907/0001-21) e do Sr. Claudir Jankoski (XXX.255.349-XX) :
	Data do fato gerador
	Valor histórico (R$) 

	03/03/2015
	19.036,65

	03/03/2015
	5.051,97

	03/03/2015
	869,25

	03/03/2015
	171,83

	03/03/2015
	2.631,35

	03/03/2015
	764,04

	02/04/2015
	15.828,90

	02/04/2015
	4.062,96

	02/04/2015
	460,55

	02/04/2015
	13,77

	02/04/2015
	2.365,66

	02/04/2015
	573,02

	05/05/2015
	17.848,05

	05/05/2015
	4.597,56

	05/05/2015
	58,20

	05/05/2015
	3.400,15

	05/05/2015
	960,79

	12/06/2015
	6.982,35

	12/06/2015
	168,50

	12/06/2015
	1.567,65

	15/06/2015
	1.871,10

	15/06/2015
	40,69

	15/06/2015
	339,97

9.3. aplicar aos responsáveis abaixo mencionados a multa prevista no art. 57 da Lei 8.443/1992, c/c o art. 267 do Regimento Interno, fixando-lhes o prazo de 15 (quinze) dias, a contar da notificação, para que comprove, perante o Tribunal (art. 214, inciso III, alínea "a" do Regimento Interno) , o recolhimento da dívida aos cofres do Tesouro Nacional, atualizada monetariamente desde a data deste acórdão até a do efetivo recolhimento, se for paga após o vencimento, na forma da legislação em vigor:
9.3.1. empresa Claudir Jankoski Eireli - ME/Farmácia Gabriela (10.909.907/0001-21) , no valor de R$ 45.000,00 (quarenta e cinco mil reais) ;
9.3.2. Claudir Jankoski (XXX.255.349-XX) , no valor de R$ 8.000,00 (oito mil reais) ;
9.3.3. Susana Gonçalves de Azevedo Jankoski (XXX.867.619-XX) , no valor de R$ 35.000,00 (trinta e cinco mil reais) ;
	9.4. autorizar a cobrança judicial das dívidas, caso não atendidas as notificações, na forma do art. 28, inciso II, da Lei 8.443/1992;
9.5. autorizar, desde logo, caso solicitado e o processo não tenha sido remetido para cobrança judicial, o pagamento das dívidas em até 36 (trinta e seis) parcelas mensais e consecutivas, nos termos do art. 26 da Lei 8.443/1992, c/c o art. 217 do Regimento Interno/TCU, fixando-se o vencimento da primeira parcela em 15 (quinze) dias, a contar do recebimento da notificação, e o das demais a cada mês, devendo incidir sobre cada valor mensal os correspondentes acréscimos legais, na forma prevista na legislação em vigor, sem prejuízo de alertar os responsáveis de que a falta de comprovação do recolhimento de qualquer parcela implicará o vencimento antecipado do saldo devedor;
9.6. encaminhar cópia deste acórdão ao Procurador-Chefe da Procuradoria da República no Estado do Paraná, nos termos do § 3º do art. 16 da Lei 8.443/1992, c/c o § 7º do art. 209 do Regimento Interno do TCU, para adoção das medidas que entender cabíveis.

Tomada de contas especial instaurada em decorrência de irregularidades na execução do Programa Farmácia Popular.

Primeira Câmara

Fundo Nacional de Saúde - MS.

3. Responsáveis: Claudir Jankoski (XXX.255.349-XX); Claudir Jankoski Eireli - ME (10.909.907/0001-21); Susana Gonçalves de Azevedo Jankoski (XXX.867.619-XX).

13.1. Ministros presentes: Walton Alencar Rodrigues (Presidente) e Vital do Rêgo (Relator).
13.2. Ministro-Substituto convocado: André Luís de Carvalho.
13.3. Ministros-Substitutos presentes: Augusto Sherman Cavalcanti e Weder de Oliveira.

ACORDAO-COMPLETO-2457167

Acórdão de Relação 4409/2021 - Primeira Câmara

Acórdão de Relação

ACORDAO-COMPLETO-2416302

Acórdão de Relação 7515/2020 - Primeira Câmara

ACORDAO-COMPLETO-2405424

Acórdão de Relação 4360/2020 - Primeira Câmara

ACORDAO-COMPLETO-2380280

Acórdão de Relação 12879/2019 - Primeira Câmara

VITAL DO RÊGO

Adoto como relatório o pronunciamento da Secretaria de Controle Externo de Tomada de Contas Especial (peça 57) , que contou com a anuência do corpo diretivo daquela unidade e do representante do MPTCU (peças 58 a 60) , lavrada nos seguintes termos:
INTRODUÇÃO
1.	Cuidam os autos de tomada de contas especial instaurada pelo Fundo Nacional de Saúde/Ministério da Saúde (FNS/MS) , em desfavor de Claudir Jankoski Eireli - ME/Farmácia Gabriela, empresa individual de responsabilidade limitada (de natureza empresária) , solidariamente com o Sr. Claudir Jankoski e Sra. Susana Gonçalves de Azevedo Jankoski, em razão da aplicação irregular dos recursos do Sistema Único de Saúde (SUS) no âmbito do Programa Farmácia Popular do Brasil - Aqui Tem Farmácia Popular (PFPB) , em Claudir Jankoski Eireli - ME/Farmácia Gabriela - sucessora de Farmakoski Ltda. - ME (CNPJ 10.909.907/0001-21) , localizada em Foz do Iguaçu/PR, no período de 1/1/2013 a 31/5/2015.
HISTÓRICO 
2.	O Programa Farmácia Popular do Brasil foi instituído pela Lei 10.858, de 13/4/2004, regulamentado pelo Decreto 5.090, de 20/5/2004, para cumprir diretriz da Política Nacional de Assistência Farmacêutica, no sentido de dar à população o acesso a medicamentos considerados essenciais, utilizando ou não o SUS.
3.	Nos termos do Anexo LXXVII, art. 2º, da Portaria de Consolidação nº 5/2017, O PFPB consiste na disponibilização de medicamentos e/ou correlatos à população, pelo Ministério da Saúde, através de "Rede Própria", constituída por Farmácias Populares, em parceria com os Estados, Distrito Federal e Municípios; e  pelo "Aqui Tem Farmácia Popular", constituído por meio de convênios com a rede privada de farmácias e drogarias.
4.	Atualmente, de acordo com o Anexo LXXVII, art. 7º, da Portaria de Consolidação nº  5/2017, na modalidade "Aqui Tem Farmácia Popular", são disponibilizados gratuitamente medicamentos para o tratamento de hipertensão, diabetes e asma. Além destes, são disponibilizados, com até 90% de desconto, medicamentos para rinite, dislipidemia, doença de Parkinson, osteoporose e glaucoma e, ainda, anticoncepcionais e fraldas geriátricas.
Auditoria do Denasus e Fase Interna da TCE
5.	A presente TCE originou-se de constatações do Departamento Nacional de Auditoria do SUS (Denasus) em auditoria realizada junto ao referido estabelecimento farmacêutico abrangendo os exercícios de 2013 a 2015, com a finalidade de verificar o cumprimento das normas estabelecidas pela Portaria 971/MS/GM/2012, vigente à época, ratificada pela Portaria 111/MS/GM/2016, que dispõe sobre o Programa Farmácia Popular do Brasil. A auditoria foi decorrente de demanda do Departamento de Assistência Farmacêutica e Insumos Estratégicos do Ministério da Saúde (DAF/SCTIE/MS) , no intuito de averiguar indícios de irregularidades apontados pela Procuradoria da República no município de Foz do Iguaçu/PR, constantes no Processo Investigatório Criminal 1.25.003.002172/2014-77 (peça 8, p. 1) .
6.	Diante das constatações o Denasus responsabilizou o Sr. Claudir Jankoski e a Sra. Susana Gonçalves de Azevedo Jankoski, sendo-lhes dada oportunidade de defesa em obediência aos princípios constitucionais que asseguram o direito ao contraditório e à ampla defesa, conforme consta das notificações expedidas (peça 7, p. 1-11) , com a comprovação de recebimento pelos respectivos ARs (pea 1, p. 1-4) . Entretanto, não houve manifestação dos responsáveis, conforme assinala o Relatório Completo do Tomador de Contas Especial 14/2017 (peça 19, p. 10) .
7.	Assim, o motivo que levou à instauração da presente Tomada de Contas Especial está materializado por prejuízo causado pelo referido estabelecimento comercial ao Programa Farmácia Popular do Brasil, no valor histórico de R$ 441.886,59 à época (peça 8, p. 15 e 47) , no período compreendido entre 14/3/2013 a 15/6/2015, tendo em vista irregularidades que contrariaram a Portaria GM/MS/971 de 15/5/2012, apontadas no Relatório de Auditoria 15743 do Denasus:
a) registro de dispensação de medicamentos sem apresentação de notas fiscais de aquisição, no valor histórico de R$ 392.754,13 (peça 8, p. 6-8) ;
b) não apresentação da totalidade dos cupons vinculados, fiscais e das prescrições médicas solicitadas, no valor de R$ 26.166,94 (peça 8, p. 8-9) ; 
c) irregularidade na dispensação de medicamentos e/ou correlatos do Programa no valor de R$ 22.221,43 (peça 8, p. 9-11) ;
d) registros de dispensação para beneficiários que declararam não retirar medicamentos e/ou correlatos do Programa, no valor de R$ 656,19 (peça 8, p. 11-12) ; e
e) dispensação em nome de pessoa falecida, no valor histórico de R$ 87,90 (peça 8, p. 12-14) .
8.	Em 6/9/2015, com base no Relatório de Auditoria 15743 do Denasus, e com fundamento na IN/TCU 71/2012, alterada pela IN/TCU 76/2016 e DN/TCU 155/2016, o Diretor-Executivo do Fundo Nacional de Saúde autorizou a instauração de Tomada de Contas Especial (peça 17) .
9.	Instaurada a TCE, o Fundo Nacional de Saúde comunicou o fato aos responsáveis, conforme ofícios à peça 7, p. 13-21, e ARs à peça 1, p. 5-10, não havendo manifestação em resposta.
10.		O Relatório Completo do Tomador de Contas Especial nº 14/2017 (peça 19) registra a apuração de fatos, a quantificação do dano, bem como a identificação dos responsáveis, nos termos do art. 2º da IN TCU 71/2012.
11.		Registra, ainda, que foi dada oportunidade de defesa aos responsáveis, conforme as notificações relacionadas no item "V" do relatório do tomador, expedidas visando a regularização das contas e o ressarcimento do dano. Conforme item "VI" do mesmo relatório, não há evidência de manifestação dos responsáveis (peça 19, p. 9-10) .
12.	Por fim, o relatório do tomador de contas concluiu pela responsabilização do ente privado Claudir Jankoski Eireli - ME/Farmácia Gabriela, em solidariedade à Sra. Susana Gonçalves de Azevedo Jankoski e Sr. Claudir Jankoski (peça 19, p. 11) , quantificando-se o débito no valor de R$ 615.594,98, atualizado em 8/9/2017 (peça 18) . A inscrição em conta de responsabilidade, no SIAFI, foi efetuada mediante a Nota de Lançamento de Sistema 2017NS065894, de 8/9/2017 (peça 5) .
13.		Uma vez concluída a TCE no âmbito do Fundo Nacional de Saúde e remetida ao Ministério da Transparência e Controladoria-Geral da União, foi lavrado o relatório de auditoria 196/2018 (peça 20) , em concordância com o relatório do tomador de contas. Em atendimento ao disposto nas alíneas "a" e "b" do inciso II do art. 10 da Instrução Normativa/TCU 71/2012, registrou-se que as medidas adotadas em relação à apuração dos fatos foram adequadas, exceto por constar o mesmo endereço para todos os responsáveis na ficha de qualificação (peça 4) , fato que não impediria o prosseguimento da tomada de contas especial (peça 20, p. 2) .
14.		Em 9/3/2018, a Secretaria de Controle Interno do Ministério da Transparência e Controladoria-Geral da União emitiu o certificado de auditoria 196/2018, em concordância com o relatório de auditoria. O certificado de auditoria e o parecer do dirigente do órgão de controle interno concluíram pela irregularidade das presentes contas (peças 21 e 22) .
15.		Em 20/4/2018, o Ministro de Estado da Saúde declarou ter tomado conhecimento das conclusões contidas no relatório e certificado de auditoria, bem como no parecer da Secretaria Federal de Controle Interno da Controladoria-Geral da União da Presidência da República, manifestando-se pela irregularidade das contas e determinando o encaminhamento do processo ao Tribunal de Contas da União, sendo registrada no sistema e-TCE sob número 448/2017 (peça 23) .
Fase Externa da TCE
16.		Remetida ao TCU pelo Ministério da Saúde, a presente tomada de contas especial foi autuada, em 25/4/2018, sob o nº TC Processo 012.381/2018-7 pela Secretaria de Controle Externo de Tomada de Contas Especial (Secex-TCE) .
17.		A primeira instrução levada a efeito pela Secex-TCE (peça 30) concluiu estarem satisfeitos os pressupostos de procedibilidade da IN TCU 71/2012, uma vez que não houve o transcurso de mais de dez anos desde o fato gerador sem que tenha havido a notificação dos responsáveis pela autoridade administrativa federal competente, bem como o valor atualizado do débito em 1/1/2017 supera o mínimo estabelecido de R$ 100.000,00. Também, que não foram encontrados débitos imputáveis aos responsáveis em outros processos em tramitação no Tribunal.
18.		A empresa Farmakoski Ltda. foi criada em 13/6/2009 e o contrato social indicava como administradora a Sra. Susana Gonçalves de Azevedo Jankoski, que detinha 36.000 quotas, enquanto o Sr. Claudir Jankoski possuía as restantes 4.000 quotas (peça 2, p. 1) . Conforme as informações da Receita Federal, tal situação foi alterada em 10/2/2015 com a saída da Sra. Susana Gonçalves de Azevedo da sociedade e a mudança da empresa para Claudir Jankoski Eireli - ME/Farmácia Gabriela, empresa individual de responsabilidade limitada em que o Sr. Claudir Jankoski figura como dirigente (peça 24) . Por conseguinte, o débito integral continuou a ser da empresa atual, sucessora da Farmakoski Ltda., entretanto, a responsabilidade solidária foi distribuída entre a Sra. Susana Gonçalves de Azevedo Jankoski, pelas ocorrências de 10/9/2012 a 10/2/2015, e o Sr. Claudir Jankoski, pelas ocorrências de 10/2/2015 a 15/6/2015.
19.		Concluiu, por fim, que foi possível, na forma dos arts. 10, § 1º, e 12, incisos I e II, da Lei 8.443/1992 c/c o art. 202, incisos I e II, do RI/TCU, definir a responsabilidade da empresa Claudir Jankoski Eireli - ME/Farmácia Gabriela, como sucessora da empresa Farmakoski Ltda., juntamente com os representantes legais à época das ocorrências, Sra. Susana Gonçalves de Azevedo Jankoski e Sr. Claudir Jankoski, e quantificar adequadamente o débito a eles atribuído (peça 30, p. 3-4) , propondo, assim, a citação dos responsáveis, posicionamento esse que teve a concordância do diretor imediato e do titular da unidade técnica (peças 31-32) , que autorizou as citações, conforme delegação de competência conferida pelo relator, Ministro Vital do Rêgo.
EXAME TÉCNICO			 
Irregularidades Causadoras do Dano
20.		Cabe ressaltar, de início, que os responsáveis foram citados, solidariamente, em decorrência das seguintes irregularidades:
a) Registro de dispensação sem apresentação de notas fiscais:
Ocorrência: falta de apresentação de notas fiscais comprovando as aquisições dos medicamentos e/ou correlatos registrados no Sistema Autorizador de Vendas do Programa Farmácia Popular do Brasil.
Valor histórico: R$ 317.474,59
Dispositivo violado: art. 17, § 2º e § 3º do art. 23, art. 39, e incisos I e XVI do art. 40 da Portaria 971/GM/MS, de 15/5/2012.
Conduta: deixar de comprovar com as notas fiscais as aquisições dos medicamentos e/ou correlatos dispensados por meio do PFPB, violando o art. 17, § 2º e § 3º do art. 23, art. 39, e incisos I e XVI do art. 40 da Portaria 971/GM/MS, de 15/5/2012, quando deveria ter apresentado notas fiscais fidedignas contendo a informação da aquisição dos medicamentos dispensados pelo Programa Farmácia Popular do Brasil.
Responsáveis: Sra. Susana Gonçalves de Azevedo Jankoski (CPF XXX.867.619-XX) , e a empresa Claudir Jankoski Eireli - ME/Farmácia Gabriela (CNPJ 10.909.907/0001-21) ;
Evidência: Relatório de Auditoria 15743 do Departamento Nacional de Auditoria do SUS - Denasus (peça 8, p. 6-8) .
b) Cupons vinculados e prescrições médicas:
Ocorrência: não apresentação da totalidade dos cupons vinculados, fiscais e das prescrições médicas solicitadas registrados no Sistema Autorizador de Vendas do Programa Farmácia Popular do Brasil;
Valor histórico: R$ 24.384,15;
Dispositivo violado: arts. 22 e 23 da Portaria 971/GM/MS, de 15/5/2012;
Conduta: não apresentar documentos comprobatórios, violando os arts. 22 e 23 da Portaria 971/GM/MS, de 15/5/2012, quando devia manter por cinco anos para apresentação, sempre que necessário, as vias assinadas dos cupons vinculados e cupons fiscais em ordem cronológica de emissão, com arquivamento de duas cópias, uma em meio físico e outra em meio magnético e/ou arquivo digitalizado.
Responsáveis: Sra. Susana Gonçalves de Azevedo Jankoski (CPF XXX.867.619-XX) , e a empresa Claudir Jankoski Eireli - ME/Farmácia Gabriela (CNPJ 10.909.907/0001-21) ;
Evidência: Relatório de Auditoria 15743 do Departamento Nacional de Auditoria do SUS - Denasus (peça 8, p. 8-9) .
c) Dispensações irregulares:
Ocorrência: irregularidades na dispensação de medicamentos e/ou correlatos do Programa Farmácia Popular do Brasil;
Valor histórico: R$ 9.618,80;
Dispositivos violados: arts. 20, 21, 22, 23, 28 e 40 da Portaria 971/GM/MS, de 15/5/2012;
Conduta: registrar dispensação de medicamentos no Programa Farmácia Popular do Brasil mediante apresentação de cupom vinculado sem assinatura do usuário/beneficiário e assinado por terceiro sem apresentação de procuração; prescrição médica sem nome do paciente, ilegível, sem data, com data vencida, com data posterior à dispensação, sem assinatura e carimbo do médico; dispensação de medicamento que não consta na prescrição médica, em quantidade superior, substituição de medicamento por similar; registro do Conselho Regional de Medicina (CRM) na prescrição distinto do lançado no sistema de informação do Programa, violando os arts. 20, 21, 22, 23, 28 e 40 da Portaria 971/GM/MS, de 15/5/2012;
Responsáveis: Sra. Susana Gonçalves de Azevedo Jankoski (CPF XXX.867.619-XX) , e a empresa Claudir Jankoski Eireli - ME/Farmácia Gabriela (CNPJ 10.909.907/0001-21) ;
Evidência: Relatório de Auditoria 15743 do Departamento Nacional de Auditoria do SUS - Denasus (peça 8, p. 9-11) .
d) Registro de dispensação sem apresentação de notas fiscais:
Ocorrência: falta de apresentação de notas fiscais comprovando as aquisições dos medicamentos e/ou correlatos registrados no Sistema Autorizador de Vendas do Programa Farmácia Popular do Brasil.
Valor histórico: R$ 75.279,54
Dispositivo violado: art. 17, § 2º e § 3º do art. 23, art. 39, e incisos I e XVI do art. 40 da Portaria 971/GM/MS, de 15/5/2012.
Conduta: deixar de comprovar com as notas fiscais as aquisições dos medicamentos e/ou correlatos dispensados por meio do PFPB, violando o art. 17, § 2º e § 3º do art. 23, art. 39, e incisos I e XVI do art. 40 da Portaria 971/GM/MS, de 15/5/2012, quando deveria ter apresentado notas fiscais fidedignas contendo a informação da aquisição dos medicamentos dispensados pelo Programa Farmácia Popular do Brasil.
Responsáveis: Sr. Claudir Jankoski (CPF XXX.255.349-XX) e a empresa Claudir Jankoski Eireli - ME/Farmácia Gabriela (CNPJ 10.909.907/0001-21) ;
Evidência: Relatório de Auditoria 15743 do Departamento Nacional de Auditoria do SUS - Denasus (peça 8, p. 6-8) .
e) Cupons vinculados e prescrições médicas:
Ocorrência: não apresentação da totalidade dos cupons vinculados, fiscais e das prescrições médicas solicitadas registrados no Sistema Autorizador de Vendas do Programa Farmácia Popular do Brasil;
Valor histórico: R$ 1.782,79;
Dispositivo violado: arts. 22 e 23 da Portaria 971/GM/MS, de 15/5/2012;
Conduta: não apresentar documentos comprobatórios, violando os arts. 22 e 23 da Portaria 971/GM/MS, de 15/5/2012, quando devia manter por cinco anos para apresentação, sempre que necessário, as vias assinadas dos cupons vinculados e cupons fiscais em ordem cronológica de emissão, com arquivamento de duas cópias, uma em meio físico e outra em meio magnético e/ou arquivo digitalizado.
Responsáveis: Sr. Claudir Jankoski (CPF XXX.255.349-XX) e a empresa Claudir Jankoski Eireli - ME/Farmácia Gabriela (CNPJ 10.909.907/0001-21) ;
Evidência: Relatório de Auditoria 15743 do Departamento Nacional de Auditoria do SUS - Denasus (peça 8, p. 8-9) .
f) Dispensações irregulares:
Ocorrência: irregularidades na dispensação de medicamentos e/ou correlatos do Programa Farmácia Popular do Brasil;
Valor histórico: R$ 12.602,63;
Dispositivos violados: arts. 20, 21, 22, 23, 28 e 40 da Portaria 971/GM/MS, de 15/5/2012;
Conduta: registrar dispensação de medicamentos no Programa Farmácia Popular do Brasil mediante apresentação de cupom vinculado sem assinatura do usuário/beneficiário e assinado por terceiro sem apresentação de procuração; prescrição médica sem nome do paciente, ilegível, sem data, com data vencida, com data posterior à dispensação, sem assinatura e carimbo do médico; dispensação de medicamento que não consta na prescrição médica, em quantidade superior, substituição de medicamento por similar; registro do Conselho Regional de Medicina (CRM) na prescrição distinto do lançado no sistema de informação do Programa, violando os arts. 20, 21, 22, 23, 28 e 40 da Portaria 971/GM/MS, de 15/5/2012;
Responsáveis: Sr. Claudir Jankoski (CPF XXX.255.349-XX) e a empresa Claudir Jankoski Eireli - ME/Farmácia Gabriela (CNPJ 10.909.907/0001-21) ;
Evidência: Relatório de Auditoria 15743 do Departamento Nacional de Auditoria do SUS - Denasus (peça 8, p. 9-11) .
Citação dos Responsáveis 
21.		Em cumprimento ao pronunciamento do titular da Secex-TCE (peça 32) , que, por delegação de competência do relator, autorizou as citações ao manifestar concordância com o encaminhamento proposto na instrução de peça 30, foram expedidos os seguintes ofícios:
Ofício 0330/2018-TCU/Secex-TCE, de 16/6/2018, citando a empresa Claudir Jankoski Eireli - ME/Farmácia Gabriela (CNPJ 10.909.907/0001-21) , na pessoa de seu representante legal, o Sr. Claudir Jankoski (CPF XXX.255.349-XX) , no endereço Avenida Jules Rimet, 265 - Sala 2 - Vila Borges - 85.869-000 - Foz do Iguaçu - PR (peça 35) . O AR retornou indicando a entrega da correspondência em 12/7/2018 (peça 36) ;
Ofício 0332/2018-TCU/Secex-TCE, de 16/6/2018, citando o Sr. Claudir Jankoski (CPF XXX.255.349-XX) , no endereço Avenida Jules Rimet, 265 - Casa - Vila Borges - 85.869-000 - Foz do Iguaçu - PR (peça 34) . O AR retornou indicando a entrega da correspondência em 12/7/2018 (peça 37) ;
Ofício 0332/2018-TCU/Secex-TCE, de 16/6/2018, citando a Sra. Susana Gonçalves de Azevedo Jankoski (CPF XXX.867.619-XX) no endereço Avenida Jules Rimet, 265 - Casa - Vila Borges 85.869-000 - Foz do Iguaçu - PR (peça 33) . O AR retornou indicando que o respectivo ofício foi entregue em 12/7/2018 (peça 38) .
Responsabilização Solidária pelo Dano
22.		Cabe registrar que a responsabilização solidária da pessoa jurídica com a pessoa física de seus sócios administradores encontra amparo em recente julgado (Acórdão 5259/2018-TCU-Primeira Câmara, relator Ministro Vital do Rêgo, proferido no TC Processo 030.027/2017-9) , onde os posicionamentos da unidade técnica, do Ministério Público junto ao TCU e do Relator foram uníssonos por considerar o caráter convenial conferido às avenças firmadas com farmácias e drogarias privadas pelo Programa Farmácia Popular do Brasil, o que corrobora o encaminhamento ora proposto. Cita-se trecho do Voto condutor do referido Acórdão:
Com relação à matéria de fato, como bem ressaltou o MPTCU, a norma que instituiu o PFPB (art. 2º, inciso II, da Portaria 184/2011, sucedido pelo art. 2º, inciso II, Portaria 111/2016) atribuiu ao programa, expressamente, a natureza de convênio, por meio do qual é outorgado ao particular (farmácia ou drogaria integrante da rede privada) a gestão de recursos públicos. Assim, ao assumir voluntariamente o múnus público de gestão de recursos do PFPB, o particular se submete à obrigação de prestar contas, conforme disposto no artigo 70, parágrafo único, da Constituição, e, eventual responsabilização em caso mau uso dos recursos geridos, consoante dispõe o artigo 71, inciso II, da CF/1988.
Nesse contexto, compartilho o entendimento do MPTCU, no sentido de que, ao se considerar a gestão de recursos públicos no âmbito de uma pessoa jurídica de direito privado, as decisões das pessoas naturais administradoras dessa pessoa jurídica determinam a destinação a ser dada àqueles recursos públicos. Isso faz com que, além da pessoa jurídica, também seus administradores sejam obrigados, pessoalmente, a comprovar a regular aplicação dos recursos públicos submetidos às suas decisões, a exemplo do que deliberou esta Corte no Acórdão 8969/2016-TCU-Segunda Câmara (Rel. Min. Raimundo Carreiro) .
Análise das alegações de defesa apresentadas
23.		Os responsáveis, representados por advogado (peça 39) , apresentaram tempestivamente manifestação em resposta aos Ofícios 330/2018, 331/2018 e 332/2018-TCU/Secex-TCE, todos entregues em 12/7/2018, em documento único de 26/7/2018 (peça 51) .
24.		O documento menciona os normativos jurídicos que regulam a tomada de contas especial, com ênfase no direito à defesa e justificativa dos responsáveis. O texto é bastante genérico e não traz nenhum questionamento factual ao processo em causa, finalizando a seção "fundamentos" com a afirmação de que "não houve oportunidade de prestar suas justificativas após a auditoria realizada, de modo que restaram impedidos de exercer qualquer defesa antes de eventual processo administrativo" (peça 51, p. 4) . Ora, está comprovado que os responsáveis foram comunicados das irregularidades na fase interna e não se manifestaram, conforme os ofícios e avisos de recebimento que constam dos autos (peças 1 e 7) . 
25.		Com base no exposto foi então requerido "o recebimento da presente defesa, a fim de que seja disponibilizada a ampla defesa e o contraditório, de modo a apurar eventuais irregularidades". Como redarguido nos "fundamentos", também aqui não se encontra lógica na formulação do pedido. Se na fase interna foram oferecidas oportunidades para que as partes se manifestassem, sem que o fizessem, a citação do Tribunal renovou o instrumento da ampla defesa e do contraditório, com plena abertura para que fossem trazidas aos autos as justificativas e elementos que permitam analisar em outra instância as irregularidades imputadas aos responsáveis. E, se fosse o caso, seria admissível um pedido de concessão de prazo adicional para apresentação da defesa, mas não foi cogitada tal hipótese. Simplesmente se ignorou ou não foi entendido o primeiro parágrafo dos ofícios de citação, com destaques originais: " (...) para, no prazo de quinze dias, a contar do recebimento da presente comunicação, apresentar alegações de defesa quanto às ocorrências descritas a seguir e/ou recolher (...) ".
26.		Uma vez que não foram contestadas as irregularidades imputadas, não há como refutar a responsabilidade diante dos fatos ocorridos. O pedido dos responsáveis, por meio de advogado constituído, não tem cabimento, uma vez que não houve cerceamento à apresentação de alegações de defesa no curso da auditoria levada a efeito pelo Denasus, nem na instauração da tomada de contas especial pelo Fundo Nacional de Saúde, e nem agora, nas citações promovidas pelo Tribunal. 
27.		Vem ao encontro da análise dos termos da manifestação dos responsáveis, representados por profissional inscrito na Ordem dos Advogados do Brasil, o excerto do Acórdão 3890/2017-TCU-Primeira Câmara (Rel. Min. Walton Alencar Rodrigues) , quanto à defesa genérica produzir efeitos semelhantes ao da revelia:
Cabe ao responsável o ônus de produzir defesa especificada, sob pena de presumirem-se verdadeiras as alegações de fato não impugnadas (art. 341 da Lei 13.105/2015) . A defesa genérica produz efeitos semelhantes ao da revelia (art. 344 do CPC) . Escapam da presunção de veracidade apenas as situações descritas no art. 345 do CPC, em especial a identificação de que as alegações formuladas são inverossímeis ou estão em contradição com prova dos autos.
Individualização das Condutas e Culpabilidade
28.		Em se tratando de processo em que as partes interessadas não apresentaram justificativas ou elementos de defesa acerca das irregularidades imputadas, não há elementos para que se possa efetivamente aferir e reconhecer a ocorrência de boa-fé na conduta dos responsáveis, podendo este Tribunal, desde logo, proferir o julgamento de mérito pela irregularidade das contas, conforme combinação dos §§ 2º e 6º do art. 202 do Regimento Interno do TCU. 
29.		Esse entendimento está amparado nos Acórdão 133/2015-TCU-Primeira Câmara (Rel. Min. Bruno Dantas) , 2455/2015-1ª Câmara (Rel. Min. Bruno Dantas) , 3604/2015-1ª Câmara (Rel. Min. Bruno Dantas) , 5070/2015-2ª Câmara (Rel. Ministro Substituto André de Carvalho) e 2424/2015-Plenário (Rel. Min Benjamin Zymler) .
30.		É razoável afirmar que era possível aos responsáveis ter consciência da ilicitude dos atos que praticaram, sendo-lhes exigível conduta diversa, no sentido de arquivar e manter arquivados, em meio físico e magnético/eletrônico, os documentos fiscais que comprovassem a aquisição dos medicamentos dispensados, bem como sobre a necessidade de arquivar e manter arquivados os cupons vinculados e receitas médicas, e a correta dispensação de medicamentos, tendo em vista a clareza dos normativos a que estavam vinculadas na gestão do PFPB e que foram violados.
31.		Assim, devem as presentes contas ser julgadas irregulares, com a condenação em débito e aplicação de multa, com remessa de cópia dos elementos pertinentes ao Ministério Público da União, atendendo, assim, ao disposto no art. 16, § 3º, da Lei 8.443/1992 c/c o art. 209, § 7º, do Regimento Interno/TCU. 
Não Ocorrência da Prescrição da Pretensão Punitiva
32.		Observa-se não ter ocorrido a prescrição da pretensão punitiva por parte do TCU que, nos termos do entendimento firmado no Acórdão 1441/2016-TCU-Plenário (Rel. Ministro Benjamin Zymler) , subordina-se ao prazo geral de prescrição indicado no art. 205 do Código Civil, qual seja, dez anos contados a partir da data de ocorrência da irregularidade sancionada, nos termos do art. 189 do Código Civil.
33.		As irregularidades discutidas nesta TCE ocorreram nos exercícios de 2013 a 2015, portanto há menos de 10 anos, bem como o pronunciamento do titular da unidade técnica feito em 15/6/2018, ato que ordenou as citações, interrompeu tal prazo, nos termos do art. 202, inciso I, do Código Civil.
34.		Diante do exposto, não há óbice para que os responsáveis sejam apenados com a multa prevista no art. 57 da Lei 8.443/1992.
CONCLUSÃO
35.		Em face da análise promovida nos itens 23 a 27, propõe-se rejeitar as alegações de defesa apresentadas pelos responsáveis, uma vez que não foram suficientes para elidir as irregularidades a eles atribuídas.
36.		Os argumentos de defesa tampouco lograram afastar ou reduzir o débito imputado aos responsáveis. Ademais, inexistem nos autos elementos que demonstrem a boa-fé ou a ocorrência de outros excludentes de culpabilidade. Desse modo, suas contas devem, desde logo, ser julgadas irregulares, nos termos do art. 202, § 6º, do Regimento Interno/TCU, procedendo-se à sua condenação em débito e à aplicação da multa prevista no art. 57 da Lei 8.443/1992.
INFORMAÇÕES ADICIONAIS
37.		Informa-se que na presente data não foram encontrados débitos imputáveis aos responsáveis em outros processos em tramitação no Tribunal (peças 52 e 53) .
PROPOSTA DE ENCAMINHAMENTO
38.		Diante do exposto, submetem-se os autos à consideração superior, propondo:
a) rejeitar as alegações de defesa apresentadas pelos responsáveis Claudir Jankoski Eireli - ME/Farmácia Gabriela, Sr. Claudir Jankoski e Sra. Susana Gonçalves de Azevedo Jankoski;
b)  com fundamento nos arts. 1º, inciso I, 16, inciso III, alíneas "c" e "d", da Lei 8.443/1992 c/c os arts. 19, caput, e 23, inciso III, da mesma Lei, e com arts. 1º, inciso I, 209, inciso III e IV, 210 e 214, inciso III, do Regimento Interno do TCU, que sejam julgadas irregulares as contas da empresa Claudir Jankoski Eireli - ME/Farmácia Gabriela (CNPJ 10.909.907/0001-21) , do Sr. Claudir Jankoski (CPF XXX.255.349-XX) e da Sra. Susana Gonçalves de Azevedo Jankoski (CPF XXX.867.619-XX) .  condenando-os, solidariamente, ao pagamento das quantias a seguir especificadas, com a fixação do prazo de quinze dias, a contar da notificação, para comprovarem, perante o Tribunal (art. 214, inciso III, alínea "a", do Regimento Interno) , o recolhimento da dívida aos cofres do Fundo Nacional de Saúde, atualizadas monetariamente e acrescidas	 dos juros de mora, calculados a partir das datas discriminadas até a data do recolhimento, e com o abatimento de valores acaso já satisfeitos, na forma prevista na legislação em vigor:
Débito solidário da empresa Claudir Jankoski Eireli - ME/Farmácia Gabriela (CNPJ 10.909.907/0001-21 e da Sra. Susana Gonçalves de Azevedo Jankoski (CPF XXX.867.619-XX) :
	Data do fato gerador
	Valor histórico (R$) 

	14/03/2013
	12.581,10

	14/03/2013
	4.677,75

	08/04/2013
	7.957,80

	16/04/2013
	4.517,37

	31/05/2013
	7.601,40

	31/05/2013
	4.196,61

	31/05/2013
	4.680,60

	31/05/2013
	228,89

	31/05/2013
	651,00

	31/05/2013
	377,87

	04/06/2013
	7.635,15

	04/06/2013
	2.833,38

	01/07/2013
	4.383,72

	02/07/2013
	11.585,40

	26/07/2013
	3.287,79

	29/07/2013
	8.630,41

	30/08/2013
	10.854,30

	30/08/2013
	3.474,90

	01/10/2013
	4.995,90

	02/10/2013
	1.229,58

	12/11/2013
	11.208,15

	12/11/2013
	4.437,18

	12/11/2013
	4.499,55

	12/11/2013
	320,58

	12/11/2013
	679,60

	12/11/2013
	122,53

	06/12/2013
	12.327,60

	06/12/2013
	4.811,40

	30/12/2013
	10.868,70

	30/12/2013
	4.303,53

	30/12/2013
	2.182,10

	30/12/2013
	344,17

	30/12/2013
	3.154,10

	30/12/2013
	164,26

	07/02/2014
	7.357,95

	07/02/2014
	2.005,85

	07/02/2014
	2.440,60

	28/02/2014
	3.180,87

	28/02/2014
	6.867,30

	28/02/2014
	2.646,27

	28/02/2014
	235,01

	28/02/2014
	185,82

	16/04/2014
	7.000,95

	16/04/2014
	3.073,95

	12/05/2014
	7.709,10

	12/05/2014
	3.445,47

	12/05/2014
	765,10

	12/05/2014
	200,39

	30/05/2014
	10.627,35

	30/05/2014
	4.490,64

	30/05/2014
	5.122,30

	30/05/2014
	231,65

	30/05/2014
	470,40

	30/05/2014
	141,26

	07/07/2014
	4.063,95

	07/07/2014
	1.470,15

	31/07/2014
	2.498,70

	01/08/2014
	454,41

	01/09/2014
	8.118,15

	09/09/2014
	1.710,72

	01/10/2014
	10.447,11

	02/10/2014
	3.875,85

	03/11/2014
	13.833,75

	03/11/2014
	3.875,85

	28/11/2014
	4.410,45

	28/11/2014
	822,75

	28/11/2014
	119,47

	01/12/2014
	15.360,90

	01/12/2014
	3.710,70

	01/12/2014
	146,40

	14/01/2015
	17.005,95

	14/01/2015
	4.651,02

	09/02/2015
	16.167,45

	09/02/2015
	4.731,21

	Valor atualizado em 5/12/2018: R$ 465.533,35 (peça 54) 
Débito solidário da empresa Claudir Jankoski Eireli - ME/Farmácia Gabriela (CNPJ 10.909.907/0001-21) e do Sr. Claudir Jankoski (CPF XXX.255.349-XX) :
	Data do fato gerador
	Valor histórico (R$) 

	03/03/2015
	19.036,65

	03/03/2015
	5.051,97

	03/03/2015
	869,25

	03/03/2015
	171,83

	03/03/2015
	2.631,35

	03/03/2015
	764,04

	02/04/2015
	15.828,90

	02/04/2015
	4.062,96

	02/04/2015
	460,55

	02/04/2015
	13,77

	02/04/2015
	2.365,66

	02/04/2015
	573,02

	05/05/2015
	17.848,05

	05/05/2015
	4.597,56

	05/05/2015
	58,20

	05/05/2015
	3.400,15

	05/05/2015
	960,79

	12/06/2015
	6.982,35

	12/06/2015
	168,50

	12/06/2015
	1.567,65

	15/06/2015
	1.871,10

	15/06/2015
	40,69

	15/06/2015
	339,97

	Valor atualizado em 5/12/2018: R$ 108.599,43 (peça 55) 
c) aplicar à empresa Claudir Jankoski Eireli - ME/Farmácia Gabriela (CNPJ 10.909.907/0001-21) , à Sra. Susana Gonçalves de Azevedo Jankoski (CPF XXX.867.619-XX) e ao Sr. Claudir Jankoski (CPF XXX.255.349-XX) , individualmente, a multa prevista no art. 57 da Lei 8.443/1992 c/c o art. 267 do Regimento Interno, com a fixação do prazo de quinze dias, a contar da notificação, para comprovarem, perante o Tribunal (art. 214, inciso III, alínea "a", do Regimento Interno) , o recolhimento da dívida aos cofres do Tesouro Nacional, atualizada monetariamente desde a data do acórdão que vier a ser proferido até a do efetivo recolhimento, se for paga após o vencimento, na forma da legislação em vigor;
d) autorizar, desde logo, nos termos do art. 28, inciso II, da Lei 8.443/1992 c/c o art. 219, inciso II, do RI/TCU, a cobrança judicial das dívidas caso não atendidas as notificações;
e) autorizar o pagamento das dívidas da empresa Claudir Jankoski Eireli - ME/Farmácia Gabriela, da Sra. Susana Gonçalves de Azevedo Jankoski e do Sr. Claudir Jankoski, em 36 parcelas mensais e consecutivas, nos termos do art. 26 da Lei 8.443/1992 c/c o art. 217 do Regimento Interno, fixando-lhes o prazo de quinze dias, a contar do recebimento da notificação, para comprovarem perante o Tribunal o recolhimento da primeira parcela, e de trinta dias, a contar da parcela anterior, para comprovarem os recolhimentos das demais parcelas, devendo incidir sobre cada valor mensal, atualizado monetariamente, os juros de mora devidos, na forma prevista na legislação em vigor; 
f) encaminhar cópia da deliberação ao Procurador-Chefe da Procuradoria da República no Paraná, nos termos do § 3º do art. 16 da Lei 8.443/1992 c/c o § 7º do art. 209 do Regimento Interno do TCU, para adoção das medidas cabíveis; e comunicar-lhe que o relatório e o voto que a fundamentarem podem ser acessados por meio do endereço eletrônico www.tcu.gov.br/acordaos e que, caso haja interesse, o Tribunal pode enviar-lhe cópia desses documentos sem qualquer custo.
	É o relatório.

8.1. Tulio Marcelo Denig Bandeira (26.713/OAB-PR), representando Claudir Jankoski, Claudir Jankoski Eireli - Me e Susana Gonçalves de Azevedo Jankoski.

Procurador Sérgio Ricardo Costa Caribé.

TOMADA DE CONTAS ESPECIAL. PROGRAMA FARMÁCIA POPULAR. IRREGULARIDADES NA APLICAÇÃO DOS RECURSOS DO PROGRAMA. IRREGULARIDADE DAS CONTAS, COM CONDENAÇÃO EM DÉBITO E APLICAÇÃO DE MULTA.

TOMADA DE CONTAS ESPECIAL (TCE)

Secretaria de Controle Externo de Tomada de Contas Especial (SecexTCE).

A presente tomada de contas especial (TCE) foi instaurada pelo Fundo Nacional de Saúde/Ministério da Saúde (FNS/MS) , em desfavor de Claudir Jankoski Eireli - ME/Farmácia Gabriela, empresa individual de responsabilidade limitada (de natureza empresária) , solidariamente com o Sr. Claudir Jankoski e Sra. Susana Gonçalves de Azevedo Jankoski, sócios da referida empresa, em razão da aplicação irregular dos recursos do Sistema Único de Saúde (SUS) no âmbito do Programa Farmácia Popular do Brasil - Aqui Tem Farmácia Popular (PFPB) , no período de 1/1/2013 a 31/5/2015. 
Auditoria do Denasus constatou irregularidades na execução do programa, pelo referido estabelecimento comercial, com prejuízo apurado no valor histórico de R$ 441.886,59 (peça 8, p. 15 e 47) , no período compreendido entre 14/3/2013 a 15/6/2015, tendo em vista as seguintes irregularidades: registro de dispensação de medicamentos sem apresentação de notas fiscais de aquisição; não apresentação da totalidade dos cupons vinculados, fiscais e das prescrições médicas solicitadas, irregular dispensação de medicamentos e/ou correlatos, registros de dispensação para beneficiários que declararam não haver retirado medicamentos e/ou correlatos e dispensação em nome de pessoa falecida.
A responsabilização pelas irregularidades recai sobre a empresa Claudir Jankoski Eireli - ME/Farmácia Gabriela, sucessora da empresa Farmakoski Ltda., haja vista a alteração cadastral ocorrida em 10/2/2015 (peça 24) .
Além da pessoa jurídica, também figuram como responsáveis nos autos a sócia administradora da empresa Farmakoski Ltda., pelas ocorrências de 10/9/2012 a 10/2/2015, e o Sr. Claudir Jankoski, dirigente da empresa sucessora, pelas ocorrências de 10/2/2015 a 15/6/2016.
Os responsáveis, instados a se pronunciarem nos autos, apresentaram tempestivamente suas alegações de defesa (peça 51) .
A Secretaria de Controle Externo de Tomada de Contas Especial, após análise das alegações de defesa, pugnou pela rejeição das alegações de defesa apresentadas e pela irregularidade das contas dos responsáveis, com suas condenações em débito e aplicação de multa individual fundamentada no art. 57 da Lei 8.443/1992.
Tal proposta contou com a anuência do MPTCU, representado pelo Procurador Sérgio Ricardo Costa Caribé (peça 60) .
Acompanho, desde já, a proposta da unidade técnica, cuja análise incorporo às minhas razões de decidir.
Não há que se acolher a preliminar de afronta ao direito ao contraditório e a ampla defesa. Como evidenciado nos autos, os responsáveis foram instados a se pronunciar acerca das irregularidades na fase interna, conforme os ofícios e avisos de recebimento que constam dos autos (peças 1 e 7) .
Além disso, a citação desta Corte de Contas renovou o instrumento do contraditório, concedendo aos responsáveis a oportunidade de juntar ao processo suas justificativas e eventuais elementos probatórios em relação às irregularidades constantes do ato convocatório pertinente.
Os responsáveis não se desincumbiram, nesta etapa processual, do ônus de rechaçar as irregularidades evidenciadas na auditoria do Denasus, motivo pelo qual se mostra correta a proposta de irregularidade das contas e condenação em débito para o ressarcimento do prejuízo apurado. A peça recursal cingiu-se a alegar comprometimento à ampla defesa e ao contraditório, sem, contudo, contestar as irregularidades imputadas.
Não está caracterizada nos autos a prescrição da pretensão punitiva deste Tribunal, motivo pelo qual proponho também a aplicação da multa prevista no art. 57 da Lei 8.443/1992. De fato, as irregularidades discutidas nestes autos ocorreram nos exercícios de 2013 a 2015 e o ato que determinou a citação foi expedido em 15/6/2018 (peça 32) , antes, portanto, do interregno de dez anos previsto no art. 205 do Código Civil, utilizado subsidiariamente por este Tribunal, conforme Acórdão 1441/2016-TCU-Plenário.
	Diante do exposto, VOTO pela adoção da minuta de acórdão que ora trago ao exame deste colegiado.
TCU, Sala das Sessões Ministro Luciano Brandão Alves de Souza, em 9 de abril de 2019.
Ministro VITAL DO RÊGO 
Relator